【裁判字號】    99,交聲,698
【裁判日期】    990630
【裁判案由】    違反道路交通管理處罰條例聲明異議
【裁判全文】
臺灣士林地方法院交通事件裁定        99年度交聲字第698 號
    原處分機關  交通部公路總局臺北區監理所
    異  議  人
    即受處分人  丙○○
上列受處分人因違反道路交通管理處罰條例案件，對於交通部公
路總局臺北區監理所於民國99年1 月27日所為之處分（原處分案
號：北監自裁字第裁40－A01YMG185 號）聲明異議，本院裁定如
下：
    主    文
原處分撤銷。
丙○○汽車駕駛人迴車時，在禁止左轉路段迴車，處罰鍰新臺幣
玖佰元，並記違規點數壹點。
    理    由
一、按禁止左轉路段，不得迴車；又汽車駕駛人迴車時，在禁止
    左轉路段迴車者，處新臺幣（下同）900 元以上1 千800 元
    以下罰鍰，並記違規點數1 點，道路交通安全規則第106 條
    第3 款、道路交通管理處罰條例第49條第1 項第3 款、第63
    條第1 項第1 款，分別定有明文。
二、原處分意旨略以：本件異議人即受處分人丙○○於民國98年
    4 月15日18時55分許，駕駛車牌號碼3B-6203 號自小客車，
    在臺北市○○路與松隆路路口處，在設有禁止左轉標誌之路
    段迴車，經臺北市政府警察局信義分局交通分隊員警當場舉
    發其「在設有禁止左轉路段迴車」之違規，受處分人逾應到
    案日期98年4 月30日60日以上未到案，經原處分機關交通部
    公路總局臺北區○○○○○道路交通管理處罰條例第49條第
    3 項、第63條第1 項第1 款規定，裁處最高罰鍰金額1 千80
    0 元，並記違規點數1 點等情，有卷附臺北市警察局舉發違
    反道路交通管理事件通知單（北市警交大字第A01YMG185號
    ）、交通部公路總局臺北區○○○○○道路交通事件裁決書
    （北監自裁字第40－A01YMG185 號）可稽。
三、異議意旨略以：伊對於違規左轉之事實沒有意見，但舉發當
    日伊未收受舉發通知單，員警並沒有告知伊應到案時間及應
    到案地點，原處分卻裁決伊應繳納雙倍罰鍰1 千800 元，爰
    對原處分不服，聲明異議等語（見本件聲明異議狀、本院99
    年6 月30日訊問筆錄）。
四、經查：
(一)、本件異議人即受處分人丙○○於98年4 月15日18時55分許，
    駕駛車牌號碼3B-6203 號自小客車，行經臺北市○○路與松
    隆路路口，在設有禁止左轉標誌之路段迴車之事實，為受處
    分人所自承（見本院99年6 月30日調查筆錄），並經證人即
    舉發員警乙○、案發當日在附近路口執勤之替代役男甲○○
    於本院調查中證述綦詳（見本院99年6 月30日訊問筆錄），
    且有證人庭呈違規路口之交通標誌相片多紙在卷可考，受處
    分人在禁止左轉路段迴車之違規事實，事證明確；
(二)、又受處分人爭執舉發當日並未收受舉發通知單，員警未告知
    應到案時間及應到案地點乙節。按行為人有本條例之情形者
    ，應填製舉發違反道路交通管理事件通知單，並於被通知人
    欄予以勾記，其通知聯依下列規定辦理：一、當場舉發者，
    應填記駕駛人或行為人姓名、性別、出生年月日、地址、身
    分證統一編號及車主姓名、地址、車牌號碼、車輛種類，被
    查獲之駕駛人或行為人為受處分人時，應於填記通知單後將
    通知聯交付該駕駛人或行為人簽名或蓋章收受之，拒絕簽章
    者，仍應將通知聯交付該駕駛人或行為人收受，並記明其事
    由及交付之時間，拒絕收受者，應告知其應到案時間及處所
    ，並記明事由與告知事項，視為已收受，違反道路交通管理
    事件統一裁罰基準及處理細則第11條第1 項第1 款定有明文
    。查本件受處分人遭員警攔停舉發後，因不服而拒絕簽收舉
    發通知單等情，有卷附臺北市警察局舉發違反道路交通管理
    事件通知單（北市警交大字第A01YMG185 號）可按，而舉發
    員警雖於攔停後告知受處分人舉發其在禁止左轉路段迴車之
    違規事實，然就本件是否確有告知受處分人應到案日期及處
    所，因時間久遠而不復記憶，且執勤時之錄音亦因已逾半年
    保存期限而未留存等情，業據證人乙○於本院調查中證述在
    卷（見本院99年6 月30日訊筆錄），則本件舉發員警是否確
    有依法告知受處分人應到案時間及處所，尚屬有疑，依「待
    證事實倘有懷疑，則從被告之利益作解釋」之證據法則，應
    作對受處分人有利之認定，難認受處分人有逾應到案期限之
    情形，不得逕依違反道路交通管理事件統一裁罰基準及處理
    細則第2 條第2 項之裁罰基準表所定逾應到案期限之情形而
    裁處高額罰鍰。
五、綜上，異議人有在禁止左轉路段迴車之違規行為，舉發機關
    依法舉發，原處分機關依道路交通管理處罰條例第49條第3
    項及第63條第1 項第1 款規定裁處受處分人，雖非無據；惟
    按受處分人尚無逾應到案期限之情形，原處分機關逕行裁處
    最高罰鍰金額，尚有未洽，從而，受處分人之聲明異議，應
    認有理由，應由本院將原處分撤銷，仍以受處分人有在禁止
    左轉路段迴車之違規行為，依違反道路交通管理處罰條例第
    49條第3 項及第63條第1 項第1 款規定，自為裁罰受處分人
    最低罰鍰金額900 元並記違規點數1 點，如主文第2 項所示
    。
六、據上論斷，應依道路交通案件處理辦法第20條前段，裁定如
    主文。
中    華    民    國    99    年    6    月     30    日
                  交通法庭  法  官  孫  曉  青
以上正本證明與原本無異。
如不服本裁定應於送達後5 日內向本院提出抗告狀。
                            書記官  林  蔚  菁
中    華    民    國    99    年    6    月     30    日

司法院資訊處製作；財團法人民間司法改革基金會備份。
